臺灣高雄地方法院刑事裁定
111年度毒聲字第687號
聲  請  人  臺灣高雄地方檢察署檢察官
被      告  張嘉煌



上列被告因違反毒品危害防制條例案件，經檢察官聲請送觀察、
勒戒（111年度毒偵字第1886號），本院裁定如下：
    主  文
張嘉煌施用第一、二級毒品，令入勒戒處所觀察、勒戒，其期間
不得逾貳月。
    理  由
一、聲請意旨如附件聲請書所載。
二、按犯毒品危害防制條例第10條之罪者，檢察官應聲請法院裁
    定，令被告入勒戒處所觀察、勒戒，其期間不得逾2月；依
    前項規定為觀察、勒戒或強制戒治執行完畢釋放後，3年後
    再犯第10條之罪者，適用本條前2項之規定，毒品危害防制
    條例第20條第1項、第3項分別定有明文。而上開所謂「3年
    後再犯」，只要本次再犯距最近1次觀察、勒戒或強制戒治
    執行完畢釋放，已逾3年者，即該當之，不因其間有無犯第1
    0條之罪經起訴、判刑或執行而受影響（最高法院刑事大法
    庭109年度台上大字第3826號裁定意旨參照）。
三、經查：　　　　　　　　　
㈠、被告張嘉煌於民國111年3月15日10時許，在高雄市○鎮區○○○
    路000號3樓之8居所內，先以將第一級毒品海洛因摻入香菸
    點燃吸食煙霧之方式，施用海洛因1次，再將第二級毒品甲
    基安非他命置入玻璃球燒烤後吸食煙霧之方式，施用甲基安
    非他命1次等節，業據被告於警詢及偵查中坦承不諱，且其
    於111年3月15日18時1分許為警採尿送驗結果，呈甲基安非
    他命、可待因及嗎啡陽性反應，有高雄市政府警察局前鎮分
    局偵辦毒品案件嫌疑人尿液採證代碼對照表（尿液代碼：I-
    000000號）、尿液檢體監管紀錄查核表（檢體編號：I-0000
    00號）及正修科技大學超微量研究科技中心111年4月6日尿
    液檢驗報告（原始編號：I-000000號）在卷可佐，足認被告
    上開任意性自白與事實相符。本件事證明確，被告於前揭時
    間、地點，施用海洛因與甲基安非他命之事實，堪可認定。
㈡、又被告前因施用毒品案件，經送觀察、勒戒後，認無繼續施
    用毒品傾向，於95年2月20日執行完畢釋放，並經臺灣高雄
    地方檢察署（下稱高雄地檢署）檢察官以95年度毒偵字第84
    2號不起訴處分確定，迄今並無再為觀察、勒戒或強制戒治
    處遇之紀錄，有臺灣高等法院被告前案紀錄表在卷可稽。本
    件係被告於前開觀察、勒戒執行完畢釋放3年後所為，依前
    揭說明，縱被告其間因犯施用毒品罪經起訴、判刑或執行，
    仍應依毒品危害防制條例第20條第3項規定，再予適用觀察
    、勒戒之機會。
㈢、另被告於110年間因施用毒品，經高雄地檢署檢察官以110年
    度毒偵字第2613號為附命戒癮治療之緩起訴處分，緩起訴處
    分期間自110年12月3日至112年12月2日止，被告須於111年1
    1月3日完成戒癮治療程序，於112年11月17日前，被告須按
    期履行預防再犯之必要命令（即向高雄地檢署觀護人及高雄
    市政府毒品防制局報到並接受輔導、不定期驗尿，檢驗結果
    須呈陰性反應），有該緩起訴處分書及臺灣高等法院被告前
    案紀錄表在卷可稽。然「緩起訴處分之戒癮治療」與「觀察
    、勒戒或強制戒治」之處遇，因法律規定之程序、效果均不
    相同，已無法等同視之，即被告初犯（或觀察、勒戒、強制
    戒治執行完畢釋放3 年後再犯）施用毒品，經為命戒癮治療
    之緩起訴處分，若遭撤銷，檢察官針對該次撤銷緩起訴之施
    用毒品犯行，或者戒癮治療履行完畢，檢察官針對之後施用
    毒品犯行，均仍應依前揭毒品危害防制條例第20條或第23條
    之規定處理，亦可以再為緩起訴，然不得逕行起訴（最高法
    院110 年度台非字第98號判決、110 年度台上字第2096號判
    決意旨參照）。是被告所受之前揭緩起訴處分雖尚未遭撤銷
    ，然無論戒癮治療是否完成，均無任等同受有「觀察、勒戒
    或強制戒治執行」之效果，被告於緩起訴期間再為本案之施
    用毒品，已構成撤銷緩起訴處分事由，檢察官針對被告本件
    施用毒品聲請觀察、勒戒，亦為適法，併此說明。
㈣、本件聲請意旨載明被告於110年11月10日，因施用毒品案件，
    經檢察官以110年度毒偵字第2613號為附命戒癮治療之緩起
    訴處分，其竟於緩起訴處分期間再犯本件施用毒品犯行，足
    見被告戒絕毒癮意志不堅，自制力薄弱，且有毒品來源，致
    屢犯施用毒品案件，若僅以寬鬆之社會性戒癮治療，難以期
    待其能完全戒除毒癮。復考量被告另涉販賣毒品等案件，經
    高雄地檢署檢察官以111年度偵字第8998號案件偵查中，被
    告在該案坦承販賣第二級毒品與轉讓第一級毒品犯行，已可
    預見被告極可能被起訴判處徒刑而須入監執行，無法完成戒
    癮治療療程，是聲請裁定將被告送勒戒處所觀察、勒戒（如
    附件），而依卷證資料所示，確有聲請意旨所述情事，可見
    被告戒癮治療成效不彰，且其有毒品來源、自制力薄弱，此
    次若再僅以寬鬆之社區性戒癮治療，確難期待其能完全戒絕
    毒癮，且被告另案之販賣毒品等案件已經起訴，亦有前案紀
    錄表在卷為憑，參酌毒品戒癮治療實施辦法及完成治療認定
    標準第2 條第2 項第1 款規定「緩起訴處分前，因故意犯他
    罪，經檢察官提起公訴或判決有罪確定」，即與應於規定時
    間內完成治療期程之戒癮治療流程有所衝突齟齬，自應認為
    不適合為附命完成戒癮治療之緩起訴處分。是檢察官經裁量
    後，未再次給予附條件（含戒癮治療）之緩起訴處分，而聲
    請觀察、勒戒，以監禁式之治療方式，求短時間內隔絕被告
    之毒品來源，務使其專心戒除毒癮，核屬其裁量權之適法行
    使，形式上亦無裁量恣意或濫用之情，於法有據。
四、綜上所述，本件聲請為有理由，應予准許，依毒品危害防制
    條例第20條第3項、第1項，裁定如主文。
中　　華　　民　　國　　111 　年　　10 　　月 　19  　日
                  刑事第三庭  法　官  林青怡
以上正本證明與原本無異。
如不服本裁定應於送達後5日內向本院提出抗告狀。
中　　華　　民　　國　　111 　年　　10 　　月　 19　　日
                              書記官  李宗諺
【附件】聲請書乙份